最高法院刑事判決　　　　　　　　　　　　　　　九十一年度台上字第七五九○號
　　上 訴 人　甲○○
右上訴人因妨害國家總動員懲罰暫行條例等罪案件，不服台灣高等法院台南分院中華
民國九十一年九月五日第二審判決︵九十一年度上訴字第四二七號，起訴案號：台灣
台南地方法院檢察署八十年度偵字第一０九一、一九九二、二六二一、四一二七號︶
，提起上訴，本院判決如左：
    主  文
上訴駁回。
    理  由
一、妨害國家總動員懲罰暫行條例部分：
按刑事訴訟法第三百七十七條規定，上訴於第三審法院，非以判決違背法令為理由，
不得為之。是提起第三審上訴，應以原判決違背法令為理由，係屬法定要件。如果上
訴理由狀並未依據卷內訴訟資料，具體指摘原判決不適用何種法則或如何適用不當，
或所指摘原判決違法情事，顯與法律規定得為第三審上訴理由之違法情形，不相適合
時，均應認其上訴為違背法律上之程式，予以駁回。本件上訴人甲○○上訴意旨略稱
：(一)、依國家總動員法第七條第一項規定所頒布之命令，係屬於犯罪構成要件，故此
命令之變更，亦屬於法律之變更，非屬事實之變更，茲動員時期電信︵子︶器材管制
辦法既已廢止，則構成犯罪要件即生變更，上訴人縱有構成違反動員時期電信︵子︶
器材管制辦法，亦因法律之變更而應不罰，原判決未諭知無罪，竟論處上訴人妨害國
家總動員懲罰暫行條例罪刑，自有判決適用法則不當之違法。(二)、動員時期電信︵子
︶器材管制辦法第十三條之規定須情節重大，始得依妨害國家總動員懲罰暫行條例懲
處，原判決未說明上訴人之違法情形是否情節重大，亦有理由不備之違法云云。
惟查：(一)、刑法第二條第一項所謂法律有變更者，此法律乃指刑罰法律而言，行政法
令縱可認為具有法律同等之效力，但因其並無刑罰之規定，究難解為刑罰法律，故如
事實變更及刑罰法律外之法令變更，均不屬於本條所謂法律變更範圍之內，自無本條
法律之適用︵本院五十一年台非字第七六號判例參照︶。行政院依國家總動員法第七
條第一項規定所發禁止之命令，與妨害國家懲罰暫行條例第五條第一項第二款之基本
法文相結合，即使有補充法規之效力，但此項行政法令之變更，自難解為刑罰法律之
變更。行政院於民國六十二年六月二十一日訂定發布之﹁動員時期電信︵子︶器材管
制辦法﹂第一條即表示：﹁政府為維護國家安全及配合動員時期需要，特依國家總動
員法第七條第一項及第十八條之規定，訂定本辦法﹂。則行政院所頒訂之﹁動員時期
電信︵子︶器材管制辦法﹂即屬前揭國家總動員法第七條第一項所指之管理命令，雖
上開辦法嗣經行政院於八十二年一月十一日廢止適用︵見第一審訴緝卷第四十九頁行
政院法規委員會九十年八月三日台九十規字第０四六九一五號書函︶，但此乃事實之
變更，並非法律之變更，即行為人於該行政命令有效之適用期間內因違反該行政命令
致觸犯國家總動員法，仍有前開刑罰之適用，並不因上開行政命令於行為後業經廢止
，而得依刑法第二條第一項規定使其行為不罰。從而原判決論處上訴人妨害國家總動
員懲罰暫行條例罪刑，並無判決適用法則不當之違法情事。(二)、上訴人未經向當地電
信監察機構申請核准或登記，而非法購得無線電通信車裝台、手持無線電對講機、功
率放大器、電源供給器、充電器、電話介面器、充電電池等電信︵子︶器材，並架設
無線電台，據以經營電話秘書業務等情，已經上訴人供明，核與馬榮成、王煥明、潘
尾生、林建業、陳順清所供述情節相符，並有上開無線電通信車裝台等電信︵子︶器
材查扣可稽。上開電信︵子︶器材經送請台灣警備總司令部電監處鑑定結果，覆稱上
開電信器材已經改裝擴頻，可竊聽、干擾軍、警、情治等公民電台無線電通信，影響
國內無線電通信秩序與電信︵子︶器材管制，情節重大等語，有該處八十年三月二十
一日八十笙丙字第一四四二號函可證︵見偵字第一九九二號卷第十八頁︶。原判決引
用該函予以說明，尚無理由不備之違法情形存在。上訴意旨所指摘原判決違法事項，
顯與法律規定得為第三審上訴理由之違法情形不相適合，其上訴違背法律上之程式，
應予駁回。
二、詐欺部分：
按刑事訴訟法第三百七十六條所列各罪之案件，經第二審判決者，不得上訴於第三審
法院，刑事訴訟法第三百七十六條定有明文。本件上訴人關於詐欺部分，原審係依刑
法第三百三十九條第一項論處罪刑，查該條項係屬於刑事訴訟法第三百七十六條第四
款之案件。依首開說明，既經第二審判決，自不得上訴於第三審法院，上訴人竟復一
併提起上訴︵未聲明一部上訴︶，顯為法所不許，應併予駁回。
據上論結，應依刑事訴訟法第三百九十五條前段，判決如主文。
中      華      民      國    九十一    年     十二     月    三十一    日
                              最高法院刑事第九庭
                                  審判長法官  陳  炳  煌
                                        法官  陳  正  庸
                                        法官  韓  金  秀
                                        法官  吳  信  銘
                                        法官  林  永  茂
      右正本證明與原本無異
                                              書  記  官
中      華      民      國    九十二    年      一      月      七      日
